【裁判字號】    97,上易,999
【裁判日期】    980217
【裁判案由】    返還房屋等
【裁判全文】
臺灣高等法院民事裁定                 97年度上易字第999號
附帶上訴人      臺灣臺北看守所
法定代理人      甲○○
訴訟代理人      乙○○
附帶被上訴人    丙○○○
                戊○○
                丁○○
共同訴訟代理人  己○○
上列當事人間請求返還房屋等事件，附帶上訴人對於中華民國97
年10月6 日臺灣板橋地方法院97年度訴字第782 號第一審判決提起
附帶上訴，本院於民國98年2 月3 日言詞辯論終結，裁定如下：
    主  文
附帶上訴駁回。
第二審訴訟費用關於附帶上訴部分，由附帶上訴人負擔。
    理  由
一、按民事訴訟法第460 條第1 項前段規定，被上訴人於言詞辯
    論終結前，得為附帶上訴。是附帶上訴須由被上訴人對於上
    訴人提起，在共同訴訟，共同訴訟人中之一人或數人提起上
    訴，而其效力不及於他共同訴訟人者，被上訴人對於該未提
    起上訴之人，應不得提起附帶上訴（最高法院28年上字第
    2027號判例意旨參照）。
二、本件附帶上訴人於原審起訴主張附帶被上訴人及共同被告己
    ○○無權占有坐落臺北縣土城市○○段567 地號土地（下稱
    系爭土地）上之門牌臺北縣土城市○○路○ 段348 號3 樓房
    屋（下稱系爭宿舍），依民法第767 條前段規定請求附帶被
    上訴人、己○○騰空返還系爭房屋，及依民法第184 條第1
    項前段、第185 條第1 項前段、第179 條前段規定，請求附
    帶被上訴人、己○○連帶給付新台幣（以下同）141,440 元
    ，及自起訴狀送達翌日（96年11月17日）起至清償日止按年
    息5%計算之利息，並自96年11月1 日起至返還系爭宿舍之日
    止，按月連帶給付11,440元，併陳明願供擔保，請准宣告假
    執行。原審判命(一)附帶被上訴人、己○○應將系爭宿舍騰空
    返還附帶上訴人，(二)附帶被上訴人、己○○應連帶給付附帶
    上訴人27,885元，及自96年11月17日起至清償日止按年息5%
    計算之利息，並自96年11月1 日起至返還系爭宿舍之日止，
    按月連帶給付附帶上訴人3,077 元，(三)就前二項為附條件之
    假執行宣告，(四)駁回附帶上訴人其餘之訴及假執行聲請。己
    ○○就敗訴部分提起上訴，聲明求為：(一)原判決不利於己○
    ○部分廢棄；(二)廢棄部分，駁回附帶上訴人在第一審之訴之
    假執行聲請。附帶上訴人則就敗訴部分提起附帶上訴，具狀
    聲明求為：(一)原判決關於駁回附帶上訴人下列第(二)項之訴部
    分廢棄；(二)附帶被上訴人、己○○應再連帶給付附帶上訴人
    113,555 元，及自96年11月17日起至清償日止按年息5%計算
    之利息，並自96年11月1 日起至返還系爭宿舍之日止，按月
    再連帶給付附帶上訴人11,067元。惟查，關於原審判命附帶
    被上訴人、己○○應將系爭宿舍騰空返還附帶上訴人部分，
    屬普通共同訴訟，己○○就此部分提起上訴，其效力不及於
    附帶被上訴人。又按民法第275 條規定：「連帶債務人中之
    一人受確定判決，而其判決非基於該債務人之個人關係者，
    為他債務人之利益，亦生效力。」。次按最高法院41年台抗
    字第10號判例意旨闡示：「債權人以各連帶債務人為共同被
    告提起給付之訴，以被告一人提出非基於其個人關係之抗辯
    ，而經法院認為有理由者為限，始得適用民事訴訟法第56條
    第1 項（即現行民事訴訟法第56條）之規定」。原審判命附
    帶被上訴人、己○○應連帶給付附帶上訴人金額部分，己○
    ○單獨提起上訴後，經本院於98年2 月17日認定無理由而判
    決駁回之，此判決之結果既對於附帶被上訴人無利益，無從
    依民事訴訟法第56條第1 款規定，認己○○提起上訴之效力
    及於附帶被上訴人。是附帶被上訴人並未對原審判決提起上
    訴，附帶上訴人對附帶被上訴人提起附帶上訴，顯不合法，
    應予駁回。
三、據上論結，本件附帶上訴為不合法，依民事訴訟法第444 條
    第1 項、第78 條，裁定如主文。
中    華    民    國    98    年    2     月    17    日
                    民事第四庭
                        審判長法  官  張劍男
                              法  官  彭昭芬
                              法  官  翁昭蓉
正本係照原本作成。
不得抗告。
中    華    民    國    98    年    2     月    17    日
                              書記官  張淑芬


司法院資訊處製作；財團法人民間司法改革基金會備份。
